臺灣臺中地方法院刑事判決　　　　　　　96年度訴字第1273號
公　訴　人　臺灣臺中地方法院檢察署檢察官
被　　　告　甲○○　40歲民.
選任辯護人　林偉超律師
上列被告因偽造有價證券案件，經檢察官提起公訴（九十五年度
偵字第二０七六０號），本院判決如下：
    主    文
甲○○意圖供行使之用，而變造有價證券，累犯，處有期徒刑壹
年柒月。
如附表二所示變造之支票貳張及偽造「丙○○」之印章壹顆，均
沒收。
    犯罪事實
一、甲○○於民國（下同）八十八年間因違反槍砲彈藥刀械管制
    條例案件，經臺灣高等法院臺中分院判處有期徒刑一年四月
    並確定，於九十年九月十六日縮刑期滿執行完畢，詎猶不知
    悔改。緣丙○○於八十四年間，因生意上往來，簽發如附表
    一所示支票九張予施俊雄（其涉嫌變造有價證券部分，另經
    檢察官為不起訴處分確定），丙○○因故未向施俊雄取回如
    附表一所示支票九張，施俊雄見如附表一所示支票九張之發
    票日迄今已近十年未提示，惟欲丙○○給付票款，乃於九十
    四年五月二十日，至址設臺中市北屯區○○○路一一六號「
    三元資產管理有限公司」（以下簡稱三元公司）委請三元公
    司代為索討票款，施俊雄將如附表一所示支票九張交予甲○
    ○，並向甲○○詢問如附表一所示支票九張之發票日迄今已
    近十年，可否索回票款，甲○○稱可代為想辦法，惟甲○○
    明知所收受如附表一所示支票九張均已逾票據追索時效，為
    圖尋得丙○○之住處，以催收債務，竟意圖供行使之用，基
    於變造支票之有價證券並持以行使之犯意，先於九十四年六
    月十一日，委由不知情之三元公司員工彭文彬至不詳刻印行
    偽造「丙○○」之印章一顆，經彭文彬於九十四年六月十四
    日，在三元公司將偽造「丙○○」之印章一顆交予甲○○，
    甲○○隨即於同日中午二時許，在三元公司內，未經發票人
    丙○○之同意，接續將如附表一編號一所示支票發票日「八
    十四年十二月八日」，變造為「八十五年十二月八日」，及
    將如附表一編號二所示支票發票日「八十五年二月八日」，
    變造為「九十四年二月八日」，再持偽造「丙○○」之印章
    將之蓋在上開變造發票日塗改處各一枚印文，經變造完成後
    ，甲○○又於同日持如附表二編號二所示經變造之支票至合
    作金庫銀行提示付款，因早已拒絕往來致不獲兌現，甲○○
    復於九十四年六月十七日以不知情之施俊雄名義，撰寫民事
    聲請支付命令狀，連同如附表二所示變造之支票二張及如附
    表一編號三、四、六、八所示之支票各一張，持向本院聲請
    發給支付命令，經本院於九十四年六月二十七日以九十四年
    度促字第三０二四四號核發支付命令，嗣於九十四年七月一
    日，甲○○收受該支付命令，並向戶政事務所申請丙○○戶
    籍謄本，得知丙○○之住處後，遂於九十四年七月初某日，
    指派三元公司員工林家賢、施富智等人至丙○○位於臺中市
    ○○路○段一五二之五號十五樓住處，向丙○○催討債務，
    丙○○始發現上情。
二、案經丙○○訴由臺灣臺中地方法院檢察署檢察官偵查起訴。
    理    由
一、上揭犯罪事實，業據被告甲○○於本院審理時坦承不諱，核
    與告訴人丙○○指訴及證人施俊雄於偵查中證述之情節相符
    ，並有如附表一編號三至九及如附表二所示之支票影本九張
    、九十四年五月二十日施俊雄與三元公司之委託書影本一紙
    、本院九十四年度促字第三０二四四號支付命令卷影本一宗
    附卷可憑；且如附表二所示之支票二張經函請內政部警政署
    刑事警察局鑑定結果，認該二張支票上發票人簽章處之印文
    ，分別與同張支票上之日期更正處印文不相符，有該局九十
    五年八月四日刑鑑字第0950094911號鑑定書附卷可稽。足見
    被告之自白與事實相符，本件事證明確，被告犯行堪以認定
    。
二、按刑法上所謂變造，係指不變更原有之本質，而僅就其內容
    ，非法加以變更者而言（最高法院三十一年度上字第二六七
    三號判例可資參照）。本件被告未經告訴人即發票人丙○○
    之同意，擅自將如附表一編號一、二所示支票之發票日更改
    為如附表二所示，並將偽刻丙○○之印章蓋在上開變造發票
    日塗改處各一枚印文，復持以行使，是核被告所為，係犯刑
    法第二百零一條第一項之意圖供行使之用而變造有價證券罪
    。被告偽造印章、印文之行為，係變造有價證券之部分行為
    ，不另論罪。被告變造有價證券後持以行使，其行使之低度
    行為應為變造之高度行為所吸收，亦不另論罪。被告利用不
    知情之三元公司員工彭文彬至不詳刻印行偽造「丙○○」之
    印章一顆，為間接正犯。又被告係於九十四年六月十四日中
    午二時許，在三元公司內，未經發票人丙○○之同意，將如
    附表一編號一所示支票發票日「八十四年十二月八日」，變
    造為「八十五年十二月八日」，及將如附表一編號二所示支
    票發票日「八十五年二月八日」，變造為「九十四年二月八
    日」，再持偽造「丙○○」之印章將之蓋在上開變造發票日
    塗改處各一枚印文等情，此經被告供明在卷，顯見被告變造
    如附表二所示之支票二張之行為係同一時間接續為之，為接
    續犯，屬實質上一罪，公訴意旨認被告先後變造如附表二所
    示之支票二張應論以連續犯，容有誤會，併此敘明。查被告
    於八十八年間因違反槍砲彈藥刀械管制條例案件，經臺灣高
    等法院臺中分院判處有期徒刑一年四月並確定，於九十年九
    月十六日縮刑期滿執行完畢，有台灣高等法院被告前案紀錄
    表附卷可考，其於五年以內故意再犯本件有期徒刑以上之罪
    ，不論依修正前之刑法第四十七條，或修正後第四十七條第
    一項之規定，均構成累犯，對被告而言並無有利或不利之情
    形，自不生新舊法比較之問題，應逕依修正後之刑法第四十
    七條第一項規定論以累犯，並加重其刑（最高法院九十五年
    度第二十一次刑事庭會議決議參照）。次查被告因受施俊雄
    委託，明知向施俊雄所收受如附表一所示支票九張均已逾票
    據追索時效，為圖尋得丙○○之住處，以催收債務，乃基於
    變造支票之有價證券並持以行使之犯意，將如附表一編號一
    、二所示支票之發票日加以變造，並持以行使提示付款及聲
    請核發支付命令，惟並未自告訴人丙○○處取得任何款項，
    所犯情節非重，對金融秩序危害非鉅，且事後於偵查中及本
    院審理時均坦承犯行，深具悔悟，告訴人丙○○亦表示願予
    宥恕不再追究，是若科處被告最輕本刑有期徒刑三年，仍屬
    過重，本件情輕法重，被告犯罪情狀顯可憫恕，茲依刑法第
    五十九條規定酌量減輕其刑，並依規定先加後減。爰審酌被
    告受施俊雄委託向告訴人丙○○催討債務，竟變造告訴人所
    簽發之支票並持以行使，及其犯罪之動機、目的、手段、所
    生危害、犯罪後坦承犯行，態度良好等一切情狀，量處如主
    文所示之刑，以示懲儆。又如附表二所示變造之支票二張及
    偽造「丙○○」之印章一顆，雖未扣案，惟尚乏證據證明業
    已滅失，應分別依刑法第二百零五條、第二百十九條規定，
    予以宣告沒收。又刑法第二百零一條第一項之意圖供行使之
    用而變造有價證券罪，其法定罰金刑原為三千元以下罰金，
    並適用修正施行前刑法第三十三條第五款「主刑之種類如左
    ：五、罰金：一元以上」及罰金罰鍰提高標準條例第一條前
    段之規定，即該罪所得科處之法定罰金刑最高為銀元三萬元
    （即新台幣九萬元），最低為銀元十元（即新台幣三十元）
    。而依刑法施行法所增訂第一條之一「中華民國九十四年一
    月七日刑法修正施行後，刑法分則編所定罰金之貨幣單位為
    新台幣。九十四年一月七日刑法修正時，刑法分則編未修正
    之條文定有罰金者，自九十四年一月七日刑法修正施行後，
    就其所定數額提高為三十倍。但七十二年六月二十六日至九
    十四年一月七日新增或修正之條文，就其所定數額提高為三
    倍」，及修正施行後刑法第三十三條第五款「主刑之種類如
    下：五、罰金：新台幣一千元以上，以百元計算之」之規定
    ，該罪所得科處之法定罰金刑最高為新台幣九萬元，最低為
    新台幣一千元，比較修正前後有關法定罰金刑之規定，應以
    被告行為時即修正前有關法定罰金刑之規定較有利於被告，
    併予敘明。
三、據上論斷，應依刑事訴訟法第二百九十九條第一項前段，刑
    法第二條第一項前段、第二百零一條第一項、第四十七條第
    一項、第五十九條、第二百零五條、第二百十九條，罰金罰
    鍰提高標準條例第一條前段，判決如主文。
本案經檢察官乙○○到庭執行職務。
中　　華　　民　　國　　96　　年　　6 　　月　　14　　日
                  刑事第三庭  審判長法  官  唐光義
                                    法  官  楊萬益
                                    法  官  朱光國
上正本證明與原本無異。
如不服本判決，應於送達後十日內向本院提出上訴狀（須附繕本
），上訴於台灣高等法院台中分院。
                                    書記官  洪明霞
中　　華　　民　　國　　96　　年　　6 　　月　　14　　日
附表一：
┌───┬───┬───┬───┬───┬───┬───┐
│編號  │支票號│發票日│面額  │付款人│發票人│帳  號│
│      │碼    │民國  │新台幣│      │      │      │
├───┼───┼───┼───┼───┼───┼───┤
│一    │EU7651│84年12│15萬元│彰化商│丙○○│07165-│
│      │193   │月8日 │      │業銀行│      │8     │
│      │      │      │      │清水分│      │      │
│      │      │      │      │行    │      │      │
├───┼───┼───┼───┼───┼───┼───┤
│二    │EU7651│85年2 │10萬元│同上  │同上  │同上  │
│      │191   │月8日 │      │      │      │      │
│      │      │      │      │      │      │      │
│      │      │      │      │      │      │      │
├───┼───┼───┼───┼───┼───┼───┤
│三    │EU7650│85年3 │30萬元│同上  │同上  │同上  │
│      │482   │月28日│      │      │      │      │
├───┼───┼───┼───┼───┼───┼───┤
│四    │EU7651│85年2 │60萬元│同上  │同上  │同上  │
│      │175   │月10日│      │      │      │      │
├───┼───┼───┼───┼───┼───┼───┤
│五    │EU7651│85年2 │10萬元│同上  │同上  │同上  │
│      │183   │月11日│      │      │      │      │
├───┼───┼───┼───┼───┼───┼───┤
│六    │EU7651│85年2 │10萬元│同上  │同上  │同上  │
│      │169   │月8日 │      │      │      │      │
├───┼───┼───┼───┼───┼───┼───┤
│七    │EU7651│85年2 │10萬元│同上  │同上  │同上  │
│      │190   │月7日 │      │      │      │      │
├───┼───┼───┼───┼───┼───┼───┤
│八    │EU7651│85年2 │10萬元│同上  │同上  │同上  │
│      │185   │月6日 │      │      │      │      │
├───┼───┼───┼───┼───┼───┼───┤
│九    │EU7651│85年2 │20萬元│同上  │同上  │同上  │
│      │195   │月7日 │      │      │      │      │
└───┴───┴───┴───┴───┴───┴───┘
附表二：
┌───┬───┬────┬───┬───┬───┬───┐
│編號  │支票號│經變造之│面額  │付款人│發票人│帳  號│
│      │碼    │發票日  │新台幣│      │      │      │
│      │      │民國    │      │      │      │      │
├───┼───┼────┼───┼───┼───┼───┤
│一    │EU7651│85年12月│15萬元│彰化商│丙○○│07165-│
│      │193   │8日（原 │      │業銀行│      │8     │
│      │      │發票日為│      │清水分│      │      │
│      │      │84年12月│      │行    │      │      │
│      │      │8日）   │      │      │      │      │
├───┼───┼────┼───┼───┼───┼───┤
│二    │EU7651│94年2月8│10萬元│同上  │同上  │同上  │
│      │191   │日（原發│      │      │      │      │
│      │      │票日為85│      │      │      │      │
│      │      │年2月8日│      │      │      │      │
│      │      │）      │      │      │      │      │
└───┴───┴────┴───┴───┴───┴───┘
附錄論罪科刑法條：
刑法第201條第1項：
意圖供行使之用，而偽造、變造公債票、公司股票或其他有價證
券者，處3年以上10年以下有期徒刑，得併科3千元以下罰金。
